【裁判字號】    97,交抗,466
【裁判日期】    970423
【裁判案由】    違反道路交通管理處罰條例
【裁判全文】
臺灣高等法院交通事件裁定             97年度交抗字第466號
抗  告  人
即受處分人  甲○○
上列抗告人因違反道路交通管理處罰條例案件，不服臺灣板橋地
方法院96年度交聲字第2045號，中華民國97年3月13日裁定（原
處分案號：北監自裁字40-C00000000號），提起抗告，本院裁定
如下：
    主  文
原裁定撤銷，發回臺灣板橋地方法院。
    理  由
一、原裁定意旨略以：
    (一)原處分意旨略以：異議人即受處分人甲○○於民國96年10
      月21日下午4時35分許，駕駛車號7507－DE號自小客貨車
      ，行經臺北縣板橋市○○路158巷口處，因有「駕車行經
      有燈光號誌管制之交岔路口闖紅燈」之違規行為，為臺北
      縣政府警察局板橋分局執勤員警攔停以北縣警交字第C000
      00000號通知單當場掣單舉發，經原處分機關依道路交通
      管理處罰條例第53條第1項之規定裁處新臺幣2,700元罰鍰
      ，並依同法第63條第1項第3款記違規點數3點。
    (二)異議意旨略以：伊係由信義路轉國慶路雙號端駕車行進，
      絕非由國慶路單號端駕車行進，當然無於該路段闖越紅燈
      「直行」之行為，伊於國慶路158巷口紅綠燈是綠燈時進
      行迴轉云云。
    (三)經查：按汽車駕駛人，行經有燈光號誌管制之交岔路口闖
      紅燈者，處新臺幣1,800元以上5,400元以下罰鍰，道路交
      通管理處罰條例第53條定有明文。汽車駕駛人有道路交通
      管理處罰條例第53條之情形之一者，各記違規點數3點，
      同條例第63條第1項第3款亦訂有明文。本件證人即當時現
      場舉發之值勤員警呂柏賢於本院調查時到庭具結證稱：當
      時伊是在執行防搶勤務，執勤的位置是在和平路以東、以
      南，伊當時所站的位置是在國慶路149巷口執行路檢，當
      時國慶路口158巷口有一個紅綠燈，當時該路口的燈號為
      紅燈，所有的車輛都停止，伊看到異議人駕駛車號7507－
      DE號自小客貨車還是繼續，順向直行朝伊行駛過來，伊當
      時距離燈號約30公尺，因為當時是紅燈，所有的車輛都停
      止，只有異議人這輛車向伊行駛，所以就將其攔停，而伊
      當時本來就有注意闖紅燈的情形，所以對於違規闖紅燈的
      車輛會特別注意，伊可以確定上開車輛是直行過來，也不
      是從對向迴轉過來，伊注意到該車時是在其他車輛都停在
      停止線上，而異議人穿過停止線駛來，如果異議人在路口
      迴轉的話，因為伊一直在盯該路口，伊會看到，因為該地
      另外有一個巷口，是Ｙ字型的路，並不容易迴轉，如果要
      迴轉必須先往右行駛，再向左繞一圈迴轉，在這種情形之
      下伊會很容易看到。當天天候良好，伊的視線也良好，中
      間也無障礙物等情（97年1月16日訊問筆錄）。按燈光號
      誌之違反，其所需之舉證狀態稍縱即逝，除設有感應照相
      之路口外，事後無法還原現場狀態，職是，舉發當時現場
      之值勤員警自屬交通案件之重要證人。參酌員警執行公務
      時，本身即受有行政懲處責任之監督，且其到庭具結作證
      ，更係以刑事責任擔保其證言之真實性，本件舉發員警呂
      柏賢與異議人間並無何身分利害業務關係，當無嫌隙，衡
      諸情理應無甘冒偽證罪刑責風險而故意設詞構陷異議人，
      且依證人之明確證述，佐以證人所在位置係與異議人穿越
      之路口係在同一方向車道，難認於本件舉發有誤認燈號之
      情事，此外亦無任何證據可證其有何捏造事實違法取締之
      不法情事，而異議人亦未就執勤員警之舉發有誤提出具體
      證據以供調查，本院認員警本於維護交通秩序、安全職責
      所為之取締，當屬合法、正確之舉發。又異議人未提出任
      何證據證明該路口之燈光號誌確有異常之情形，僅於事後
      空言否認上開違規行為，所辯尚無足採。本件異議人闖紅
      燈之違規行為，洵堪認定。
    (四)從而，原處分機關援引道路交通管理處罰條例第53條第1
      項及違反道路交通管理事件統一裁罰基準表之規定處異議
      人罰鍰新臺幣2,700元，並依同條例第63條第1項第3款之
      規定記違規點數3點，依法並無不合，異議人聲明異議意
      旨，指摘原處分不當，為無理由，應予駁回等語。
二、抗告意旨略以：
    (一)本人於96年10月21日絕非由國慶路單號端駕車行進，當然
      未於該路段闖越紅燈「直行」之行為，本人確是於該路15
      8巷口紅綠燈於顯示綠燈時進行迴轉。
    (二)本人於聲明異議狀及97年1月16日出庭訊問時一再請求調
      閱當時之錄影帶，並表示如有虛偽不實之陳述願負相關法
      律責任，為何原法院不依此線索求證？
    (三)當時執勤員警呂先生在執行防搶勤務，現各說各話，本人
      要求調閱錄影帶未被原法院接受，對本人造成極大之不公
      平，如能調閱錄影帶，更能發現真實。
三、經查：抗告人於聲明異議狀請求調閱當時該路段監視錄影畫
    面以發現真實並杜爭議，並表示如所言不實願另負法律責任
    。按法院命警調閱當地監視畫面並無困難，而調閱錄影畫面
    有助釐清本案事實，惟原法院未能調閱，有應調查之證據而
    未調查之違誤。抗告人抗告，核有理由，應由本院將原裁定
    撤銷，發回臺灣板橋地方法院另為適法之裁定。
四、據上論結，應依道路交通案件處理辦法第26條，刑事訴訟法
    第413條前段，裁定如主文。
中    華    民    國    97    年    4     月    23    日
                  刑事第十二庭  審判長法  官  蔡永昌
                                      法  官  蘇素娥
                                      法  官  陳榮和
以上正本證明與原本無異。
不得再抗告。
                                      書記官  林吟玲
中    華    民    國    97    年    4     月    23    日


司法院資訊處製作；財團法人民間司法改革基金會備份。
